臺灣高等法院刑事判決
111年度上易字第856號
上  訴  人  臺灣士林地方檢察署檢察官
被      告  王○華


            孫○  


上列上訴人因被告等違反保護令等案件，不服臺灣士林地方法院
110年度易字第167號，中華民國111年4月1日第一審判決（起訴
案號：臺灣士林地方檢察署109年度偵續字第240號、偵字第9822
號），提起上訴，本院判決如下：
    主  文
原判決關於非法搜索無罪部分撤銷。
王○華、孫○共同犯非法搜索罪，均處拘役肆拾日，如易科罰金，
均以新臺幣壹仟元折算壹日。
其餘上訴駁回。
    事  實
一、王○華為王○琳之父，張○為王○華之子王○傑之配偶，孫○則為
    王○華之配偶，王○華與張○、王○琳、王○傑間具家庭暴力防
    治法第3條第3款家庭成員關係。王○華、孫○明知新北市○○區
    ○○街000巷0號13樓（下稱系爭房屋）為張○向王○琳承租，為
    張○、王○傑居住，並無在系爭房屋內搜索他人物品之權利，
    竟共同基於非法搜索之犯意聯絡，於民國108年11月14日下
    午某時許（起訴書誤載為13日），為取得王○傑另案刑事犯
    罪證據資料，未經張○、王○傑同意，共同在系爭房屋內搜索
    而取走張○、王○傑所有碎紙機1臺、記帳帳本、法院訴訟檔
    案等資料，並於108年11月15日下午4時2分許，攜帶上開非
    法搜索所取得之碎紙機1臺、記帳帳本、法院訴訟檔案等資
    料，前往臺灣臺北地方檢察署（下稱臺北地檢署），交予承
    辦之檢察事務官（案號為臺灣臺北地檢署108年度他字第703
    6號，案由偽造文書）。
二、案經張○、王○傑告訴及新北市政府警察局汐止分局報告臺灣
    士林地方檢察署（下稱士林地檢署）檢察官偵查起訴。
    理  由
壹、程序部分：
　　上訴人即被告王○華、孫○及告訴人王○傑主張本案與士林地
    檢署檢察官以109年度偵字第9822號提起公訴、臺灣士林地
    方法院以109年度訴字第379號審理之案件為同一案件，為重
    複起訴云云。查士林地檢署檢察官109年度偵字第9822號起
    訴之案件為被告2人於108年11月13日下午5時許，在系爭房
    屋基於傷害之犯意聯絡，對告訴人張○為傷害之犯行，有該
    案起訴書在卷可參（見偵9822卷第37至40頁），而本案起訴
    者為被告2人於108年11月13日下午4時許之毀棄損壞、侵入
    住宅、非法搜索（應為14日下午）等犯嫌，2案件起訴之犯
    罪時間、犯罪行為等均不相同，顯非同一案件，本院就被告
    2人被訴毀棄損壞、侵入住宅、非法搜索部分，仍得為實體
    判決，先予敘明。
貳、有罪部分：
一、證據能力：
    本案據以認定被告2人犯罪之供述證據，公訴人、被告2人在
    本院言詞辯論終結前，均未聲明異議，復經本院審酌認該等
    證據之作成無違法、不當或顯不可信之情況，而非供述證據
    亦非公務員違背法定程序所取得，依刑事訴訟法第159 條之
    5、第158 條之4 反面解釋，均有證據能力。
二、認定事實所憑之證據及理由：
  ㈠訊據被告2人固坦承有於上開時、地未經張○、王○傑同意而取
    走上開物品後，交給臺北地檢署之事實，惟均矢口否認有何
    非法搜索之犯行，均辯稱：我們於108年11月13日會同警察
    進入系爭房屋當天並無取走告訴人張○、王○傑之碎紙機、記
    帳本、法院訴訟檔案等資料，翌日我們去系爭房屋看看，當
    時管理員告知我們告訴人張○、第三人胡惠蘭有來，將門鎖
    打掉、將東西搬走，我們就上樓看到大部分的保險箱等東西
    都拿走，散落一些東西，看到告訴人王○傑犯罪證據，我們
    打給臺北地檢署檢察官，說在現場看到犯罪證據，是否趕快
    過來或我們如何保全，檢察官請我們錄影、打包封箱，裡面
    有碎紙機及拿紙箱將王○傑散落的文件裝到箱子裡送到臺北
    地檢署等語。
　㈡經查，系爭房地原為被告孫○、王○華各以應有部分9/10、1/1
    0分別共有，被告王○華於99年9月14日將其上開應有部分1/1
    0移轉登記予告訴人王○琳；被告王○華自103年5、6月間起，
    因告訴人王○琳、王○傑更換系爭房屋門鎖後未曾進入；被告
    2人於108年11月14日進入系爭房屋內拿取告訴人張○、王○傑
    所有碎紙機1臺、法院訴訟檔案等資料，並於108年11月15日
    下午4時2分許，攜帶上開碎紙機1臺、法院訴訟檔案等資料
    至臺北地檢署交予承辦之檢察事務官（案號為臺北地檢署10
    8年度他字第7036號，案由為偽造文書），為兩造所不爭執
    （110年度易字第167號卷【下稱易字卷】第228、229頁），
    核與證人張○、胡惠蘭於警詢、偵訊時、證人王○琳於警詢時
    、證人林辰翰、林振舜、林清雄於偵訊時之證述相符（士林
    地檢署108年度他字第4806號卷【下稱他4806卷】第7至9、3
    0至38、98至102、120至122頁，士林地檢署109年度偵續字
    第240號卷【下稱偵續卷】第219至221頁，士林地檢署109年
    度偵字第9822號卷【下稱偵9822卷】第28至30頁），並有員
    警密錄器錄影檔案、被告2人陳報光碟及士林地檢署檢察官1
    10年1月22日勘驗筆錄、士林地檢署檢察官103年度偵字第11
    562號不起訴處分書、105年度偵字第15197號不起訴處分書
    、8852號不起訴處分書、107年度偵續字第194號不起訴處分
    書、偵字第17318號不起訴處分書、5657號不起訴處分書、1
    06年度偵字第5048、5050、8169號不起訴處分書、106年度
    偵續字第277、278、279號起訴書、臺北地檢署108年度他字
    第7036號卷、被告王○華提供之法院公文封、民事撤回起訴
    狀、新北市汐止地政事務所105年12月7日新北汐地資字第10
    53807880號函暨所附本案房屋及其坐落基地之登記謄本、權
    利異動索引在卷可稽（偵續卷第191至192、439至449、461
    至486頁，士林地方法院105訴1307民事卷第27至40頁，臺北
    地檢署108年度他字第7036號卷影卷），此部分事實，首堪
    認定。
　㈢所謂「搜索」係泛指一切對人之身體、物品或處所，所實施
    之搜查行為；而「不依法令」搜索則指行為人無法令上權限
    卻實行搜索行為，或行為人雖有法令上權限，卻不依法定要
    件與程序加以搜索。查本件被告孫○僅為系爭房屋共有人之
    一，被告2人對於系爭房屋內不屬於其所有之物品，非經該
    物所有權人同意，仍不得任意取走，被告2人為取得王○傑之
    犯罪證據，而在系爭屋內翻找文書並取走張○、王○傑所有碎
    紙機1臺、記帳帳本、法院訴訟檔案後，拿至臺北地檢署等
    資料，業據被告2人坦承不諱，並有被告2人陳報光碟及士林
    地檢署檢察官110年1月22日勘驗筆錄在卷可稽（見偵續卷第
    439頁），故被告2人之搜查行為確屬搜索無誤。又搜索依刑
    事訴訟法第128條及第128 條之1 規定須向法院聲請核發搜
    索票，除由法官或檢察官親自實施外，依同法第128條之2規
    定，由檢察事務官、司法警察官或司法警察執行。本件被告
    2人均非刑事訴訟法所規定具有搜索權之人，當然亦無搜索
    票，其2人所為之搜索行為係無法令上權限卻實行搜索行為
    ，自屬不依法令為之。
　㈣至被告2人辯稱：檢察官請我們錄影、打包封箱，裡面有碎紙
    機及拿紙箱將王○傑散落的文件裝到箱子裡送到臺北地檢署
    云云。然本院函詢臺北地檢署，被告2人於108年11月14日是
    否曾撥打承辦王○傑偽造文書案件之承辦股電話，請求臺北
    地檢署扣押該案之犯罪證物等情，經臺北地檢署函覆表示當
    時承辦之檢察官並無與被告2人有電話聯繫等情，有臺北地
    檢署111年8月24日北檢邦成108他7036字第0000000000號函
    在卷可稽（見本院卷第273頁），足見被告2人所辯臺北地檢
    署檢察官請被告2人將證據打包封箱送至地檢署云云，並不
    足採。又被告2人辯稱王○傑偵查卷中便利貼上寫有：「證人
    2人11/15上午來電要求到署開箱證物並陳報，遂於下午開庭
    收受」等文字等語（見他字第7036號卷第178頁，本院卷第3
    65頁），然該文字內容為被告2人於11月15日致電要求臺北
    地檢署開箱陳報證物，與其等上開辯稱11月14日下午經檢察
    官指示搜索、扣押證物不符，益徵被告2人所辯不實。另被
    告2人請求調閱其等於11月14日下午3時許以門號0000000000
    號撥打至臺北地檢署之通聯紀錄，然縱使被告2人於上開搜
    索、扣押證物前曾撥打電話至臺北地檢署與承辦該案之檢察
    事務官、書記官或其他公務人員聯繫，並無法自通聯紀錄得
    知通話內容，且搜索須依令狀為之，衡情臺北地檢署之檢察
    事務官、書記官或其他公務人員，應不致於甘冒違法搜索風
    險，在無令狀情況下，指示無搜索權之被告2人進行搜索、
    扣押，況被告2人為智識正常之成年人，對於搜索應具有搜
    索票之常識應知之甚詳，然被告2人在知悉渠等為無搜索權
    之人，竟未經張○、王○傑同意，仍在系爭房屋內搜索而取走
    張○、王○傑所有碎紙機1臺、記帳帳本、法院訴訟檔案等資
    料，所為應屬刑法第307條之非法搜索罪，應無疑義。被告2
    人上開所辯並不足採，亦無調閱門號0000000000號通聯紀錄
    之必要。
　㈤另被告2人取走張○、王○傑所有碎紙機1臺、記帳帳本、法院
    訴訟檔案之時間，業經被告2人表明時間應為108年11月14日
    下午，故應予更正，附此敘明。
　㈥綜上所述，被告2人所辯並不足採。被告2人非法搜索犯行，
    事證明確，應依法論罪科刑。　　
三、論罪部分：
　㈠被告行為後，刑法第307條非法搜索罪雖於108年12月25日公
    布修正，於同年月27日施行，惟該次修正僅將前開之罪之罰
    金法定刑修正為「（新臺幣）9,000元以下罰金」，與修正
    前罰金之法定刑「（新臺幣）300元以下罰金」，依刑法施
    行法第1條之1第2項前段規定就所定數額提高為30倍之法定
    罰金刑，並無差異，是非法搜索罪法定刑度修正前、後，實
    質上確無不同，自不生新舊法比較之問題，應逕適用裁判時
    法。
　㈡按不依法令搜索他人身體、住宅、建築物、舟、車或航空機
    者，處2 年以下有期徒刑、拘役或九千元以下罰金以下罰金
    ，刑法第307 條定有明文。而上開條文所稱搜索，乃指對於
    他人身體、住宅、建築物、舟、車或航空機之搜查行為，藉
    以尋找或探知特定之人或物；所謂不依法令，則指無法令依
    據，而違法對上開客體進行搜索，或雖有法令依據，但不依
    法定程序而為搜索。又觀諸刑法第307 條之規定，其法條文
    字並無如其他關於身分犯規定，將公務員明列為該罪行為主
    體之情形，且該條文係列於刑法分則之妨害自由罪章，而非
    瀆職罪章，則依此立法體例，解釋上應認為任何人均得成為
    該罪之行為主體，而不以具有搜索職權之人為限，僅係具搜
    索職權之人如具公務員身分，須另依刑法第134 條規定加重
    其刑而已，如此始能完足保障人民之個人隱私權兼及人身自
    由、住居自由等權利，並符該條立法意旨。至最高法院32年
    非字第265號判例固認：「刑法第307條所定不依法令搜索他
    人身體、住宅、建築物、舟、車、航空機之罪，係以有搜索
    權之人違法搜索為成立要件。若無搜索職權之普通人民，侵
    入他人住宅擅行搜索，祇應成立刑法第306條第1項之罪，要
    不能執同法第307條以相繩。」，惟該則判例業經最高法院1
    05年度第15次刑事庭會議決議不再援用，併此敘明。
　㈢本件被告2人，並無任何法令依據，在未事先取得告訴人張○
    、王○傑同意之情形下，即逕自進入其住處進行關於王○傑偽
    造文書犯行之蒐證行為，並翻找拿取上開物品，是核被告2
    人所為，均係犯刑法第307條之非法搜索罪。又張○為被告王
    ○華之子王○傑之配偶，被告孫○則為王○華之配偶，被告王○
    華與張○、王○琳、王○傑間具家庭暴力防治法第3條第3款家
    庭成員關係，非法搜索罪屬於家庭暴力防治法第2條所規範
    之家庭暴力罪，然家庭暴力防治法並無科處刑罰之規定，仍
    應依刑法非法搜索罪予以論科。
四、撤銷之理由及量刑：
　㈠原審就非法搜索部分，認被告孫○為系爭房屋之所有權人，且
    被告2人符合刑事訴訟法第131條第1項第1款及同法第131條
    之1之情形，而為無罪諭知，尚有未洽，檢察官上訴關於非
    法搜索部分，為有理由（惟就後述五部份〈毀損及侵入住宅〉
    ，認為不構成犯罪，則無不當），應由本院撤銷改判。
　㈡爰分別審酌被告2人因被告王○華與王○傑間有訴訟糾紛，未經
    張○、王○傑同意，共同在系爭房屋內搜索而取走張○、王○傑
    所有碎紙機1臺、記帳帳本、法院訴訟檔案等資料之犯罪動
    機、目的與手段，且被告2人犯後均飾詞否認犯行，迄今尚
    未與告訴人張○、王○傑達成和解，且未賠償告訴人等所受損
    害之犯後態度，兼衡被告王○華自陳其大專肄業，目前無業
    已退休，平均月收入為勞保退休金1萬6000元，已婚，育有4
    名成年子女，現與配偶同住等語（見原審卷第330頁），被
    告孫○自陳其大學畢業，目前無業，靠以前賺的錢生活，無
    收入，已婚，育有兩名成年子女，現在與配偶同住等語（見
    原審卷第330頁）之智識程度與家庭、經濟生活況狀等一切
    情狀，均量處拘役40日，及均諭知易科罰金之折算標準。
五、不另為無罪諭知部分：
　㈠公訴意旨略以：被告2人明知系爭房屋為告訴人張○向告訴人
    王○琳承租，為告訴人張○、王○傑居住之住宅，被告王○華自
    103年5、6月起，即因告訴人王○琳、王○傑更換系爭房屋門
    鎖後未曾進入，被告王○華並曾因對其前配偶即第三人胡惠
    蘭有家庭暴力行為，經胡惠蘭向臺北地院聲請民事通常保護
    令，經該法院於105年10月28日依家庭暴力防治法規定，核
    發105年度家護字第484號民事通常保護令，裁定被告王○華
    應遠離胡惠蘭位於系爭房屋之居所至少50公尺，保護令有效
    期間為2年，詎被告2人為達進入系爭房屋之目的，於108年1
    1月13日下午4時許，向新北市政府警察局汐止分局社后派出
    所警員稱：有通緝犯即告訴人王○傑居住在上址等語，即基
    於毀棄損壞、侵入住宅之犯意聯絡，未經告訴人張○、王○傑
    、王○琳同意，無故聘僱不知情鎖匠損壞系爭房屋門鎖，並
    此方式侵入住宅。因認被告2人涉犯刑法第354條毀損罪嫌、
    第306條第1項侵入住宅罪嫌等語。
　㈡訊據被告2人，固坦承有於上開時、地聘僱不知情鎖匠開啟系
    爭房屋門鎖後進入系爭房屋之事實，惟均堅詞否認有何毀損
    及侵入住宅犯行，均辯稱：系爭房屋為被告孫○所有，遭告
    訴人王○傑、王○琳、張○及第三人胡惠蘭強佔數年，告訴人
    王○琳無權出租系爭房屋予告訴人張○，本件案發當時我們是
    請員警至系爭房屋逮捕通緝犯即告訴人王○傑，警察告知我
    們有所有權狀就可以請鎖匠來開門，我們出示系爭房屋所有
    權狀後，方請鎖匠來開門等語。
　㈢關於侵入住宅部分：　
  1.被告孫○為系爭房屋之所有權人，且被告王○華是因為告訴人
    王○琳、王○傑更換系爭房屋門鎖，導致其自103年5、6月間
    起未再進入該屋等情，業如前述；又被告孫○就告訴人王○琳
    更換門鎖致其無法進入系爭房屋，而自該時起持續無權占用
    系爭房屋一事，於105年5月2日提起民事訴訟，請求告訴人
    王○琳給付無權占用系爭房屋相當於租金之不當得利，該案
    嗣經本院以107年度上字第457號判決告訴人王○琳應給付被
    告孫○自103年6月起至108年12月止相當於系爭房屋租金之不
    當得利確定，此有本院107年度上字第457號判決在卷可稽（
    見易字卷第169至188頁），並經原審調取該案卷宗核閱無訛
    。於該案中，告訴人王○琳固抗辯其與被告孫○就系爭房屋有
    分管契約，約定由其取得占有使用系爭房屋全部之權利，然
    告訴人王○琳於該案中並未舉證以實其說；且被告2人自103
    年6月起，因告訴人王○琳更換系爭房屋門鎖導致其等無法進
    入系爭房屋一事，多次向轄區員警報案，並提起妨害自由、
    竊佔、毀損、侵占等刑事告訴等情，有報案三聯單、處分書
    、刑事傳票等在卷可參（原審法院105年度訴字第1307號民
    事卷宗第52至57、98、99、158至159頁），可見被告孫○與
    告訴人王○琳間對於告訴人王○琳得否單獨占有使用系爭房屋
    全部，自始存有極大爭議，且2人間就系爭房屋並無分管協
    議，足見被告孫○自始並無同意告訴人王○琳單獨占用系爭房
    屋全部之意。則被告孫○不僅為系爭房屋之所有權人，且對
    於系爭房屋亦仍有實際支配管領監督之使用權限，則被告孫
    ○並非無權進入系爭房屋之人，其本案進入系爭房屋之行為
    ，並不構成侵入住宅之罪嫌，而被告王○華是基於有所有權
    及使用權之被告孫○同意下，始進入系爭房屋，亦不該當所
    謂「無故」進入他人建築物。
  2.公訴意旨雖以系爭房屋為告訴人張○向告訴人王○琳承租，被
    告王○華自103年5、6月起即未再進入系爭房屋，被告王○華
    曾經臺灣臺北地方法院核發105年度家護字第484號民事通常
    保護，命其遠離系爭房屋至少50公尺，而主張被告2人無權
    進入系爭房屋。惟被告孫○與告訴人王○琳間就系爭房屋並無
    分管協議，被告孫○並無同意告訴人王○琳單獨占用系爭房屋
    全部，被告孫○對系爭房屋仍有實際支配管領監督之使用權
    限，均經本院認定如前，故難認告訴人王○琳有權將系爭房
    屋出租予告訴人張○；又保護令之目的係為防治家庭暴力行
    為及保護被害人權益，倘有違反，僅為是否構成家庭暴力防
    制法第61條違反保護令罪之問題，並不因保護令之存在即可
    否定被告王○華經被告孫○同意而得進入系爭房屋之權限。更
    況，上開臺北地院105年度家護字第484號民事通常保護令於
    本件案發時，亦已逾有效期限而失效。檢察官上開主張，均
    不足以否定被告孫○對系爭房屋仍有實際支配管領監督之使
    用權限，無從憑以認定被告2人進入系爭房屋之行為屬無故
    侵入之舉。
　3.檢察官上訴意旨固以：系爭房屋既經所有權人之一王○琳出
    租予告訴人張○、王○傑，則承租人即告訴人張○、王○傑居住
    系爭房屋之和平、寧靜、自由及個人生活私密，自應予以保
    障，被告2人侵入系爭房屋動機不單純，將屋內碎紙機、記
    帳帳本、法院訴訟檔案帶走，其等藉故進入系爭房屋，自屬
    侵害告訴人張○、王○傑居住和平、安寧，應課予刑法第306
    條第1項侵入住宅罪嫌等語。惟系爭房屋共有人之一王○琳未
    經具有應有部分90％之被告孫○同意，而違法將系爭房屋出租
    與告訴人張○、王○傑，該租賃契約僅具有債權效力，僅在告
    訴人王○琳與告訴人張○、王○傑之間有效，但對被告孫○不生
    效力，被告孫○自得基於系爭房屋所有權人身份帶同被告王○
    華進入系爭房屋，至於被告2人進入屋內後，是否另外涉犯
    其他罪嫌（諸如前開所述非法搜索罪），與是否侵入住宅係
    屬二事，並不能以被告2人在系爭住宅內非法搜索行為即反
    推被告2人構成侵入住宅，故檢察官此部分上訴意旨容有誤
    會。　
　㈣關於毀棄損壞部分：　 
    被告2人報警後委請鎖匠將系爭房屋門鎖打開，並請警察陪
    同以利其等進入系爭房屋，業如前所述，鎖匠更換系爭房屋
    門鎖之過程，不必然導致門鎖損害，縱有損壞，亦難認被告
    2人就此具有毀損故意之主觀犯意，自難以毀損之罪責相繩
    。
　㈤綜上，公訴人此部份所指，尚有合理懷疑空間，不能形成有
    罪之確切心證，難認被告2人有此部份侵入住宅及毀損犯行
    ，惟公訴人認此部份與前揭非法搜索有罪部份，為想像競合
    裁判上一罪關係，爰不另為無罪諭知。 　　 
參、無罪部分：　　
一、公訴意旨略以：被告王○華為告訴人王○琳之父，告訴人張○
    為被告王○華之子即告訴人王○傑之配偶，被告孫○則為被告
    王○華之配偶，被告王○華與告訴人張○、王○琳、王○傑間具
    家庭暴力防治法第3條第3款家庭成員關係。被告王○華明知
    臺灣士林地方法院於108年12月22日以108年度家護字第1017
    號民事通常保護令，裁定令其不得對告訴人張○實施身體或
    精神上不法侵害，亦不得騷擾告訴人張○，保護令有效期限
    為1年。詎被告王○華竟基於違反保護令之犯意，於附表所示
    時間，傳送如附表所示內容簡訊至告訴人張○所使用之中國
    門號，騷擾張○，以此方式違反上開保護令諭知之事項。因
    認被告王○華涉犯違反家庭暴力防治法第61條第2款違反保護
    令罪嫌等語。
二、按犯罪事實應依證據認定之，無證據不得認定犯罪事實，刑
    事訴訟法第154條第2項定有明文。刑事訴訟上證明之資料，
    無論其為直接或間接證據，均須達於通常一般之人均不致有
    所懷疑，而得確信其為真實之程度，始得據為有罪之認定，
    若關於被告是否犯罪之證明未能達此程度，而有合理懷疑之
    存在，致使無從形成有罪之確信，根據「罪證有疑，利於被
    告」之證據法則，即不得遽為不利被告之認定。又按刑事訴
    訟法第161條第1項規定：檢察官就被告犯罪事實，應負舉證
    責任，並指出證明之方法。因此，檢察官對於起訴之犯罪事
    實，應負提出證據及說服之實質舉證責任。倘其所提出之證
    據，不足為被告有罪之積極證明，或其指出證明之方法，無
    從說服法院以形成被告有罪之心證，基於無罪推定之原則，
    自應為被告無罪判決之諭知。又按家庭暴力防治法立法目的
    ，在於保護處於家庭暴力危險中之被害人，免受身體或精神
    上之不法侵害，進而防治家庭暴力行為之發生，以促進家庭
    和諧，家庭暴力防治法之實施，目的在幫助受暴力侵害的不
    幸受害者可以得到保護，使得弱勢的一方能即時獲得司法介
    入。而違反法院依第14條第1項、第16條第3項所為之下列裁
    定者，為本法所稱違反保護令罪，處3年以下有期徒刑、拘
    役或科或併科新臺幣10萬元以下罰金：「二、禁止騷擾、接
    觸、跟蹤、通話、通信或其他非必要之聯絡行為」；家庭暴
    力防治法所稱之騷擾，係指任何打擾、警告、嘲弄或辱罵他
    人之言語、動作或製造使人心生畏怖情境之行為，該法第61
    條第2款、第2條第3款固規定甚明。然前開所謂「騷擾」，
    應係指行為人無故而對持有保護令者有打擾、警告、嘲弄或
    辱罵之言語、動作或製造使人心生畏怖情境之行為而言。實
    務上核發保護令之要件相對寬鬆，雖可免生法益保護之漏洞
    ，然亦因而易遭濫用，故為免當事人間彼此主張自己權利之
    行為動輒構成違反保護令罪，使保護令成遭濫用成為爭權之
    利器，解釋家庭暴力防治法上「騷擾」此一概念範圍過於廣
    泛，缺乏定型性之開放性構成要件，自應參酌前揭立法目的
    予以合理地目的性限縮。是保護令相對人所為之行為若非專
    以侵害、騷擾保護令聲請人為目的，而兼有其他主張或保護
    合法權利之目的，縱使所為行為已使保護令聲請人產生不快
    不安，惟仍與家庭暴力防治法所謂「騷擾」之概念不符，而
    不應以違反保護令罪相繩。
三、檢察官認為被告王○華涉犯違反保護令罪嫌，無非係以被告
    王○華於偵訊時之供述、告訴人張○於警詢及偵查時之指訴、
    臺灣士林地方法院108年度家護字第1017號民事通常保護令
    、新北市政府警察局新莊分局保護令執行紀錄表、家庭暴力
    案件相對人約制紀錄表、家庭暴力案件訪查表、保護令執行
    紀錄錄音光碟及士林地檢署檢察官110年1月26日勘驗筆錄、
    簡訊翻拍照片等證據為其主要論據。
四、訊據被告王○華固坦承有傳送附表所示簡訊與告訴人張○，然
    堅詞否認有何違反保護令犯行，辯稱：我所傳送如附表所示
    簡訊並不構成騷擾，且王○傑因為通緝，其手機無法使用，
    我聯繫不上王○傑，唯一能聯繫上王○傑方式就是將簡訊傳給
    張○及胡惠蘭，希望王○傑能夠面對司法等語。
五、經查：
　㈠被告王○華知道士林地方法院於108年12月22日以108年度家護
    字第1017號民事通常保護令，裁定令其不得對告訴人張○實
    施身體或精神上不法侵害，亦不得騷擾告訴人張○，保護令
    有效期限為1年，被告王○華並於附表所示時間，傳送如附表
    所示內容簡訊至告訴人張○所使用之中國門號等情，業據被
    告王○華坦承在卷，核與證人張○於警詢、偵訊時，士林地方
    法院108年度家護字第1017號民事通常保護令、新北市政府
    警察局新莊分局保護令執行紀錄表、家庭暴力案件相對人約
    制紀錄表、家庭暴力案件訪查表、保護令執行紀錄錄音光碟
    及士林地檢署檢察官110年1月26日勘驗筆錄、簡訊翻拍照片
    在卷可稽（見他4806卷第41至42、114至115頁），此部分事
    實，首堪認定。
　㈡被告王○華於附表所示時間，傳送如附表所示內容簡訊至被告
    張○所使用之門號，固經認定如前，然觀之各該附表之簡訊
    內容，其中附表編號1、5僅客觀告知其收受關於告訴人王○
    傑刑事案件之司法文書、其接受應訊之情形，附表編號2、3
    、6、7則係呼籲告訴人張○或第三人胡惠蘭勸說告訴人王○傑
    面對其所涉刑事案件之調查及提醒告訴人張○或第三人胡惠
    蘭勿藏匿告訴人王○傑，否則可能涉及藏匿人犯之相關刑責
    ，編號4則僅傳送「刑案」2字，參以告訴人王○傑於上簡訊
    傳送期間，確有遭通緝之情形，有上開通緝記錄表在卷可參
    （易字卷第257頁），且告訴人王○傑所涉刑事案件與偽刻被
    告王○華、孫○之印章並偽造文書、有價證券之犯嫌有關，此
    有士林地檢署110年11月23日士檢卓玉110偵5373字第000000
    0000號函暨附附件在卷可稽（易字卷第157、165頁），是被
    告王○華上開所辯：因聯繫不上告訴人王○傑，所以才將簡訊
    傳給告訴人張○及胡惠蘭等情，並非無稽，足見上開告訴人
    王○傑所涉刑案與被告王○華之權益有關，被告王○華傳送上
    開訊息並非專為侵害、騷擾告訴人張○為目的，而係為保護
    其合法權利而為，且該等內容至多僅係告知告訴人張○或第
    三人胡惠蘭其等所為可能涉及之法律上之不利後果，縱然可
    能使保護令聲請人產生不快不安，惟依上說明，仍不符合家
    庭暴力防治法所謂之「騷擾」，自難以違反保護令罪相繩。
　㈢檢察官上訴意旨固以：告訴人張○與被告王○華、告訴人王○傑
    間之民、刑事案件無關，被告王○華傳送系爭簡訊予告訴人
    ，如何能達到保護被告王○華權益之目的，況部分簡訊內容
    包含告訴人張○及被告王○華個人行蹤，被告王○華曾有違反
    保護令案件，應知悉保護令之範圍及違反保護令之責任，被
    告王○華於109年3月18日至4月1日僅15日間，傳送7次簡訊予
    告訴人張○，顯見被告王○華一貫無視保護令之禁止騷擾命令
    ，隨性而為，其目的無非逞一時之快，以打擾告訴人張○之
    生活，來宣洩個人之情緒，原判決認事用法有誤，請撤銷原
    判決等語。然被告王○華傳送上開訊息並非專為侵害、騷擾
    告訴人張○為目的，尚難認係基於騷擾之犯意所為，亦難認
    該等內容屬家庭暴力防治法所謂之「騷擾」，業如前所述，
    檢察官所舉之證據，尚未達於通常一般之人均可得確信而無
    合理之懷疑存在之程度，無法形成被告有罪之確信心證，原
    審以不能證明被告犯罪而諭知被告無罪，認事用法並無違誤
    。檢察官此部分上訴無理由，應予駁回。
據上論斷，應依刑事訴訟法第368條、第369條第1項前段、第364
條、第299條第1 項前段，判決如主文。
本案經檢察官許恭仁提起公訴及上訴，檢察官黃和村到庭執行職
務。
中　　華　　民　　國　　111 　年　　10　　月　　13　　日
                  刑事第十二庭  審判長法　官  陳如玲
　　　　　　　　　　　　　　　　　　　法　官  廖建瑜
　　　　　　　　　　　　　　　　　　　法　官  魏俊明
以上正本證明與原本無異。
被告或得為被告利益上訴之人，就有罪部分如不服本判決，應於
判決送達後20日內向本院提出上訴書狀，並應敘述具體理由；其
未敘述上訴理由者，應於上訴期間屆滿後20日內向本院補提理由
書（均須按他造當事人之人數附繕本），「切勿逕送上級法院」
。
其餘部分不得上訴。
                                      書記官  賴尚君
中　　華　　民　　國　　111 　年　　10　　月　　13　　日
附錄：本案論罪科刑法條全文　　
中華民國刑法第307條
不依法令搜索他人身體、住宅、建築物、舟、車或航空機者，處
二年以下有期徒刑、拘役或九千元以下罰金。
　　　　
附表
編號 時間 簡訊內容（均改為繁體字） 1 109年3月18日下午5時15分 收到法院王○傑偽造本票出庭 2 109年3月18日晚間9時56分 你若真為王○傑好，應止血，不可繼續犯案，出面為他解決，以後他自己及家屬都能印證 3 109年3月20日上午9時6分 下午到新北地院，張○代理王○傑已涉藏匿逃犯，追刑事責任   刑寄是刑寄   王○傑被判賠730萬，以後只要工作就得扣押，就表示從今以後無法正當工作，老時也沒退休給付，張○女兒姓張也亨不了臺灣醫保及就學，尤其是王○傑下半輩子逃亡過日子，張○有刑寄，只要出境想回台困難，若王○傑幫辦入境手續，警方。已經交出入境抓人，如何不增加其它的案件判刑為首要  4 109年3月20日上午10時44分 刑案 5 109年3月23日下午6時10分 社后派出所接獲法院調取王○傑信件人資料，我剛去應問，刑事藏匿犯人調查，張○胡惠蘭   以後信件最好寄桃園市○○路00號 6 109年3月27日上午11時27分 剛才又收到法院通緝王仁借傑，撤回案8件、偽造本票7件，再三告訴你們，你們非頂著幹，一件一判，最少20年，警方抓到獎賞很大十幾個通緝案，另加藏匿犯人 7 109年4月1日下午4時41分 剛才士林地檢應詢，一案揭起多案再審，又將有三件通緝，你們藏匿王○傑只會害他及自己，叫他投案為上策，胡惠蘭呀！要養他們家三口，很重負擔